【裁判字號】    97,易緝,6
【裁判日期】    970618
【裁判案由】    詐欺
【裁判全文】
臺灣板橋地方法院刑事判決               97年度易緝字第6號
公  訴  人  臺灣板橋地方法院檢察署檢察官
被      告  甲○○
上列被告因詐欺案件，經檢察官提起公訴（96年度偵字第12541
號），本院判決如下：
    主  文
甲○○幫助意圖為自己不法之所有，以詐術使人將本人之物交付
，處有期徒刑參月，如易科罰金，以新臺幣壹仟元折算壹日；減
為有期徒刑壹月又拾伍日，如易科罰金，以新臺幣壹仟元折算壹
日。
    事  實
一、甲○○雖預見提供金融機構帳戶之存摺、提款卡及密碼予他
    人使用，將可供犯罪者作為詐欺他人將款項匯入該帳戶之用
    ，而幫助他人犯詐欺取財罪，竟仍不違背其本意，基於幫助
    詐欺取財之不確定故意，於民國96年3 月7 日前之某日，在
    不詳地點，將其所申設之合作金庫銀行南勢角分行帳號0000
    00 0000000號帳戶（下稱上開帳戶）之存摺、提款卡及密碼
    交予真實姓名年籍不詳之詐騙集團成員使用，嗣該詐騙集團
    成員即意圖為自己不法之所有，於96年3 月7 日17時30 分
    許，以電話向乙○○誆稱其網路購物帳號出現問題，需操作
    自動櫃員機始能更正等語，致乙○○陷於錯誤，依指示於同
    日17時41分許，匯款新臺幣（下同）29,988元至上開帳戶，
    旋遭悉數提領一空。嗣乙○○發覺受騙，報警處理始悉上情
    。
二、案經臺北縣政府警察局中和分局報告臺灣板橋地方法院檢察
    署檢察官偵查起訴。
    理  由
一、按被告以外之人於審判外之言詞或書面陳述，除法律有規定
    者外，不得作為證據，刑事訴訟法第159條固定有明文。惟
    被告以外之人於審判外之陳述，雖不符前4條之規定，而經
    當事人於審判程序同意作為證據，法院審酌該言詞陳述或書
    面陳述作成時之情況，認為適當者，亦得為證據。當事人、
    代理人或辯護人於法院調查證據時，知有第159條第1項不得
    為證據之情形，而未於言詞辯論終結前聲明異議者，視為有
    前項之同意。查本案被害人乙○○於警詢時之指述及下列本
    院調查之證據，被告就證據能力部分均未表異議，自有證據
    能力，合先敘明。
二、訊據被告甲○○固坦承申設上開帳戶之事實，惟矢口否認涉
    有幫助詐欺取財犯行，辯稱：伊因為當時離婚，東西都放在
    中和市○○路175 號地下室，伊開計程車都睡車上，戶頭裡
    沒什麼錢，所以帳戶遺失根本沒有去理會云云。經查：
（一）前揭犯罪事實，業據被害人乙○○於警詢時指訴綦詳，並
      有自動櫃員機交易明細表、開戶資料、交易往來明細各1
      份附卷可稽，足認被告之上開帳戶確有遭詐騙集團利用以
      取得被害人匯入之款項無訛。
（二）按金融帳戶資料事關個人財產權益之保障，存摺、提款卡
      等物之專屬性質均甚高，若落入不明人士手中，極易被利
      用為取贓之犯罪工具，一般人均有妥為保管以防止他人任
      意使用之認識，縱有特殊情況偶須交付他人使用，亦必深
      入瞭解用途及合理性。而被告為成年人，有相當之智識程
      度及社會經驗，其竟輕忽未將存摺、提款卡等物妥善放置
      ，並於發現遺失後竟未即時向銀行申報或報警處理。再者
      ，使用提款卡領取帳戶內之款項，須操作自動櫃員機輸入
      正確之密碼，始能順利提領，持有提款卡之人若非得帳戶
      所有人之同意或授權而知悉提款卡之密碼，其欲以隨機輸
      入數字號碼之方式命中正確之密碼而領取款項，以現今提
      款卡密碼設計之精密程度而言，其機率實屬微乎其微。復
      參以現今社會上，確存有不少為貪圖小利而出售個人帳戶
      供人使用之人，是詐騙集團成員僅須付出少許之金錢，即
      可取得可完全操控而無遭掛失風險之帳戶，衡情當無使用
      遭竊、遺失等未經申設帳戶者同意使用帳戶之可能，否則
      如在詐騙集團成員尚未實行詐欺取財犯罪前，或犯罪後尚
      未提領犯罪所得前，該帳戶所有人已將該帳戶掛失，甚或
      持補發之存摺或提款卡加以提領，詐騙集團即無法遂行其
      取財之不法目的。凡此俱徵被告上開帳戶之存摺、提款卡
      及密碼，絕非詐騙集團偶然取得使用，而係被告自行提供
      無疑。
（三）末按金融機構帳戶，事關存戶個人財產權益之保障，除非
      本人或與本人具密切之關係者，難認有何理由可自由使用
      ，一般人亦均有應妥善保管，防止被他人冒用之認知，且
      近來犯罪集團犯案猖獗，每每利用人頭帳戶作為犯罪工具
      ，若任意將自己帳戶之相關物件資料交予不明人士，將有
      遭他人作為財產犯罪時，非正當資金進出之不法用途，此
      情當為具有社會生活經驗之成年人所得認識，本件被告任
      意提供其所有帳戶予不明人士使用，其有容任帳戶供幫助
      犯罪集團作為恐嚇取財所得財物之用之不確定故意，至為
      灼然。
（四）綜上所述，被告所辯，衡情當屬臨訟杜撰之詞，本件事證
      明確，被告犯行洵堪認定。
三、核被告所為，係犯刑法第30條第1項前段、第339條第1項之
    幫助詐欺取財罪。又被告以幫助之意思，參與構成要件以外
    之行為，為幫助犯，爰依正犯之刑減輕之。爰審酌被告將上
    開帳戶提供予他人使用，助長他人犯罪，增加被害人尋求救
    濟及治安機關查緝犯罪之困難，危害被害人財產安全及社會
    治安，兼衡被告素行、智識程度、犯罪動機、對被害人財產
    所生危害程度，及其犯後否認犯行之態度等一切情狀，量處
    如主文所示之宣告刑，並諭知易科罰金之折算標準。末查，
    被告本件犯罪之時間為96年4 月24日以前，復無中華民國九
    十六年罪犯減刑條例所列不予減刑之情形（按被告於審理中
    雖經通緝到案，惟其通緝與緝獲日期均在中華民國九十六年
    罪犯減刑條例施行之後，核與同條例第5 條所定不得減刑之
    情形有間），應依同條例第2 條第1 項第3 款之規定，減其
    宣告刑二分之一如主文所示，並諭知易科罰金之折算標準。
據上論斷，應依刑事訴訟法第299 條第1 項前段，刑法第30條、
第339 條第1 項、第41條第1 項前段，刑法施行法第1 條之1 ，
中華民國九十六年罪犯減刑條例第2 條第1 項第3 款、第7 條，
判決如主文。
本案經檢察官藍海凝到庭執行職務
中    華    民    國    97    年    6     月    18    日
                    刑事第七庭  審判長法  官  胡堅勤
                                      法  官  吳佳穎
                                      法  官  李君豪
以上正本證明與原本無異。
如不服本判決，應於判決送達後10日內敘明上訴理由，向本院提
出上訴狀（應附繕本）。
                                      書記官  林文達
中    華    民    國    97    年    6     月    18    日
附錄本案論罪科刑法條全文
刑法第339條
意圖為自己或第三人不法之所有，以詐術使人將本人或第三人之
物交付者，處5年以下有期徒刑、拘役或科或併科1千元以下罰金
。
以前項方法得財產上不法之利益或使第三人得之者，亦同。


司法院資訊處製作；財團法人民間司法改革基金會備份。
